臺灣臺北地方法院民事判決　　　　　　　99年度訴字第5399號
原　　　告　周宗慶
訴訟代理人　周穎楹
被　　　告　巫瑋甄
　　　　　　林志文
上列當事人間請求侵權行為損害賠償事件，由本院刑事庭移送前
來，本院於民國100年4月25日言詞辯論終結，判決如下：
    主  文
被告應各給付原告新臺幣貳拾萬元。
原告其餘之訴駁回。
本判決得假執行。
訴訟費用由被告負擔。
    事實及理由
一、原告起訴主張：
（一）原告與被告巫瑋甄於民國88年4月15日結婚，嗣原告於94
      年6月8日因案入監服刑，雙方並於98年7月2日離婚，然原
      告於99年5月因戶政事務所通知有關被告巫瑋甄已於99年3
      月31日生下一女乙事，始知被告巫瑋甄與另一被告林志文
      2人，於原告與被告巫瑋甄之婚姻關係存續期間觸犯刑法
      第239條前段規定之通姦罪及相姦罪，嗣並經本院以99年
      度簡字第3938號刑事判決有罪確定，由於原告尚在監服刑
      ，故公文收執時有130人均得知此事，並時常閒談此事，
      原告之母親及孩子等家人亦經常因此事遭鄰居指指點點及
      取笑，並對原告相當不諒解，甚至不提供原告在監所需之
      生活費用及會客，均使原告之精神及名譽受到極大之痛苦
      及羞辱。為此，爰依法提起本訴，請求被告2人應負賠償
      責任等語。
（二）聲明：被告巫瑋甄、林志文應各給付原告新臺幣（下同）
      100萬元。
二、被告巫瑋甄、林志文則共同抗辯：
（一）原告雖陳稱其家人因此事對其相當不諒解，且不與其會客
      ，惟被告透過原告家人得知，原告之家人仍有與其會客，
      原告所言並非全為真實。又原告雖主張其因此事深受羞辱
      ，母親及孩子等家人也被指指點點及取笑，然在被告巫瑋
      甄與原告婚姻關係存續期間，被告巫瑋甄均克盡本分，原
      告卻屢次犯案不知悔改，再加上這次因強盜及吸毒一案入
      監還被報紙及新聞報導，均使被告巫瑋甄深受壓力以及取
      笑，家人亦不能諒解及責罵。另被告等曾一再請求原告原
      諒，希望原告可以同意和解，被告等實無力負擔原告之請
      求等語。
（二）聲明：原告之訴駁回。
三、兩造不爭執之事項：
 （1）原告與被告巫瑋甄於88年4月15日結婚，原告於94年6月8
      日因案入看守所羈押嗣入監執行迄今，雙方並於98年7月2
      日離婚，被告巫瑋甄則於99年3月31日生下一女。
 （2）被告巫瑋甄、林志文因妨害婚姻案件，由本院檢察署檢察
      官聲請以簡易判決處刑（99年度偵字第18072號），並經
      本院以99年度簡字第3938號刑事簡易判決：巫瑋甄犯通姦
      罪，處有期徒刑4月；林志文犯相姦罪，處有期徒刑5月確
      定。
四、得心證之理由：
（一）原告主張原告與被告巫瑋甄於88年4月15日結婚，嗣被告
      巫瑋甄於與原告婚姻關係存續中之98年6月間，竟與被告
      林志文發生性關係，被告林志文於當時亦明知被告巫瑋甄
      為有配偶之人，而後被告巫瑋甄並於99年3月31日產下一
      女，經原告提出刑事告訴，被告巫瑋甄、林志文2人於99
      年10月28日經本院以99年度簡字第3938號簡易判決被告巫
      瑋甄犯通姦罪處有期徒刑4月，被告林志文犯相姦罪處有
      期徒刑5月確定之事實，業經本院調閱99年度簡字第3938
      號妨害家庭案件刑事卷宗核閱屬實，且為被告2人所不爭
      執在案，自可信為真實。
（二）按因故意或過失，不法侵害他人之權利者，負損害賠償責
      任。故意以背於善良風俗之方法，加損害於他人者亦同。
      違反保護他人之法律，致生損害於他人者，負賠償責任。
      但能證明其行為無過失者，不在此限。民法第184條定有
      明文。又婚姻係以夫妻之共同生活為其目的，配偶應互相
      協力保持其共同生活之圓滿、安全及幸福，而夫妻互守誠
      實，係為確保其共同生活之圓滿安全及幸福之必要條件，
      故應解為配偶因婚姻契約而互負誠實之義務，配偶之一方
      行為不誠實，破壞共同生活之圓滿、安全及幸福者，即為
      違反因婚姻契約之義務而侵害他方之權利。最高法院55年
      台上字第2053號判例要旨可資參照。顯見最高法院係以公
      序良俗之價值判斷作為通姦應負賠償責任論理之基礎，亦
      即該「權利」之意涵包括法律體系所明認之權利以外為公
      序良俗所保護之利益。職是，婚姻關係存續中所為之通（
      相）姦行為，乃係違反公序良俗而干擾或妨害配偶應互相
      協力保持共同生活之圓滿安全及幸福之身分法益者，為通
      姦之配偶及與之相姦之第三人自應負損害賠償之責。
（三）又人格權受侵害時，得請求法院除去其侵害；有受侵害之
      虞時，得請求防止之。前項情形，以法律有特別規定者為
      限，得請求損害賠償或慰撫金。民法第18條定有明文。不
      法侵害他人之身體、健康、名譽、自由、信用、隱私、貞
      操，或不法侵害其他人格法益而情節重大者，被害人雖非
      財產上之損害，亦得請求賠償相當之金額。前二項規定，
      於不法侵害他人基於父、母、子、女或配偶關係之身分法
      益而情節重大者，準用之。」民法第195條第1項前段、第
      3項亦有明定。參諸民法第195條之修正立法理由在於：「
      第1項係為配合第18條而設，原條文採列舉主義，惟人格
      權為抽象法律概念，不宜限制過嚴，否則受害者將無法獲
      得非財產上之損害賠償，爰擴張其範圍，及於信用、隱私
      、貞操等之侵害，並增訂『不法侵害其他人格法益而情節
      重大』等文字，俾免掛漏並杜浮濫。對於身分法益被侵害
      ，付之闕如，有欠周延，宜予增訂。鑑於父母或配偶與本
      人之關係最為親密，基於此種親密關係所生之身分法益被
      侵害時，其所受精神上之痛苦最深，爰增訂第三項準用規
      定。」，是本件被告巫瑋甄於與原告婚姻關係存續中與被
      告林志文通姦之行為，自係不法侵害原告基於婚姻關係而
      享有之身分法益，且夫妻之親密關係遭此侵害，足令原告
      精神上痛苦，自屬情節重大，則原告自得請求被告2人賠
      償相當金額之非財產上損害。
（四）又按不法侵害他人之人格權，被害人受有非財產上損害，
      請求加害人賠償相當金額之慰撫金時，法院對於慰撫金之
      量定，應斟酌實際加害情形、所造成之影響、被害人痛苦
      之程度、兩造之身分地位經濟情形及其他各種狀況，以核
      定相當之數額，最高法院47年台上字第1221號、51年台上
      字第223號判例要旨足參。本院審酌兩造之財產所得、就
      業情形、原告於94年6月8日即遭羈押，嗣入監執行，原告
      與被告巫瑋甄2人間自94年6月8日即無實質之婚姻生活，
      原告係於離婚後始發現被告通姦行為之受損程度等實際狀
      況，認原告請求被告2人各賠償非財產上之損害20萬元慰
      撫金，較為合理，逾此部分，顯屬過高，不應准許。
（五）綜上所述，原告依侵權行為損害賠償之法律關係，請求被
      告各給付20萬元，為有理由，應予准許；其餘請求則無理
      由，應予駁回。
五、本判決所命給付之金額並未逾50萬元，應依民事訴訟法第38
    9條第1項第5款，依職權宣告假執行。
六、本件事證已臻明確，兩造其餘攻擊防禦方法，經審酌後，或
    與本件無涉，或與判決結果不生影響，毋庸一一論列，併此
    敘明。
七、據上論結，本件原告之訴一部有理由、一部無理由，依民事
    訴訟法第389條第1項第5款、第79條，判決如主文。
中    華    民    國   100    年    5     月     9    日
                  民事第二庭    法  官  陳杰正
以上正本係照原本作成。
如對本判決上訴，須於判決送達後20日內向本院提出上訴狀。如
委任律師提起上訴者，應一併繳納上訴審裁判費。
中    華    民    國   100    年    5     月     9    日
                                書記官  王怡屏